【裁判字號】    99,訴,915
【裁判日期】    991203
【裁判案由】    搶奪
【裁判全文】
臺灣桃園地方法院刑事判決               99年度訴字第915號
公  訴  人  臺灣桃園地方法院檢察署檢察官
被      告  蔡兆勛
上列被告因搶奪案件，經檢察官提起公訴（99年度偵字第24528
號），被告於準備程序中，就被訴事實為有罪之陳述，經告知簡
式審判程序意旨，聽取當事人意見後，本院裁定行簡式審判程序
，判決如下：
    主  文
蔡兆勛意圖為自己不法之所有，而搶奪他人之動產，累犯，處有
期徒刑拾壹月。又意圖為自己不法之所有，而搶奪他人之動產，
累犯，處有期徒刑壹年。應執行有期徒刑壹年玖月。
    事  實
一、蔡兆勛前於民國81年間因違反肅清煙毒條例、違反麻醉藥品
    管理條例案件，經本院以81年度訴字第1542號判決判處有期
    徒刑3年2月、5月，合併定應執行刑為有期徒刑3年4 月確定
    。再於82、83年間依序因違反肅清煙毒條例、違反麻醉藥品
    管理條例二案件，分別經本院以82年度訴字第917號、83年
    度易字第1417號判決各判處有期徒刑3年6月、6月確定，再
    由本院以83年度聲字第2145號裁定定應執行刑為有期徒刑3
    年10月確定。上開數罪經送監接續執行至85年1月22日假釋
    出監，假釋在外期間不知悔改，又於85年間因違反肅清煙毒
    條例案件，由本院以86年度訴字第128號判決判處有期徒刑3
    年8月，並經臺灣高等法院以86年度上訴字第2533號判決駁
    回上訴確定，且遭撤銷前開假釋。另於86年間因違反肅清煙
    毒條例案件，經臺灣士林地方法院以86年度訴字第389號判
    決判處有期徒刑3年6月確定。蔡兆勛所犯上開數罪，連同撤
    銷假釋後之殘刑接續執行結果，迄92年6月6日再次假釋並交
    付保護管束出監。又因肅清煙毒條例案件，經臺灣花蓮地方
    法院以92年度執聲字第273號撤銷假釋確定，於94年1月20日
    入監執行殘餘刑期。另因搶奪等案件，經本院以94年度簡上
    字第7號判決判處有期徒刑2年確定，於98年3月12日縮短刑
    期假釋出監，於98年3月28日假釋付保護管束期滿執行完畢
    。
二、蔡兆勛猶不知悔改，為購買毒品施用及日常生活之需，竟意
    圖為自己不法所有，分別為下列搶奪犯行：
(一)、於99年3月12日晚間11時許，騎駛其所有車牌號碼IAM-830號
    重型機車，行經桃園縣桃園市○○街與慈祥街口時，見彭昱
    玉1人獨自騎乘腳踏車，趁彭昱玉不及防備之際，伸手搶奪
    彭昱玉所有置放在腳踏車置物籃上之橘色背包1只（內有現
    金新臺幣【下同】5,000餘元、駕照1張、信用卡4張、提款
    卡2張、存摺2本、錄音筆1個、健保卡1張、NOKIA牌型號230
    0號手機1支等物），得手後騎駛該機車由桃園市○○街左轉
    慈光街方向逃逸。
(二)、於99年9月10日上午9時30分許，蔡兆勛騎駛上開機車，行經
    桃園縣蘆竹鄉○○路○段180號前時，趁騎乘腳踏車之阮氏行
    不及防備之際，伸手搶奪阮氏型所有置放在腳踏車右手把上
    之紅色手提布織包1只（內有現金52,000元、越南幣320,000
    元、居留證影本、健保卡各1張、阮氏行與阮氏莊郵局提款
    卡各1張等物），得手後騎駛該機車往蘆竹鄉○○路方向逃
    逸。
三、嗣於99年9月24日凌晨0時54分許，蔡兆勛在桃園縣桃園市○
    ○街426號前，為警盤查，始悉上情。
四、案經桃園縣政府警察局蘆竹分局報告臺灣桃園地方法院檢察
    署檢察官偵查起訴。
    理  由
一、按除被告所犯為死刑、無期徒刑、最輕本刑為3 年以上有期
    徒刑之罪或高等法院管轄第一審案件者外，於第一次審判期
    日前之準備程序進行中，被告先就被訴事實為有罪之陳述時
    ，審判長得告知被告簡式審判程序之旨，並聽取當事人、代
    理人、辯護人及輔佐人之意見後，裁定進行簡式審判程序，
    刑事訴訟法第273條之1第1項定有明文。經核本案被告蔡兆
    勛所犯均係死刑、無期徒刑、最輕本刑為3年以上有期徒刑
    以外之罪，其於準備程序中就被訴事實為有罪之陳述，經
    法官告知簡式審判程序之旨，並聽取公訴人、被告之意見後
    ，本院爰依首揭規定，合議裁定由受命法官獨任進行簡式審
    判程序，合先敘明。
二、訊據被告蔡兆勛就上揭犯罪事實於本院審理時均坦承不諱，
    就事實欄二、(一)部分，核與證人即被害人（下稱證人）彭昱
    玉於警詢指述及偵查中證述情節相符（見偵卷第35、36、82
    頁），復有車籍查詢-基本資詳細畫面1份（見偵卷第37頁）
    ；就事實欄二、(二)部分，核與證人即被害人（下稱證人）阮
    氏行於警詢指述及偵查中證述及證人即目擊者張美惠於警詢
    陳述情節相符（見偵卷第22至28、82、83頁），並車籍查詢
    - 基本資料詳細畫面1份、有道路監視器翻拍被告騎駛上揭
    機車與行搶時之照片4張、被告帶同警方至行搶被害人阮氏
    行現場照片2張、被告搶奪阮氏行財物丟棄物品地點照片3張
    、被告犯案之交通工具及穿戴安全帽照片6張、證人阮氏行
    所提供之阮氏莊郵政存簿儲金簿及存款明細1份（見偵卷第
    37至45、89至93頁）等附卷可查，足認被告之自白與事實相
    符，堪以採信。綜上，本案事證明確，被告犯行已堪認定，
    應依法論科。
三、核被告所為，均係犯刑法第325條第1項之搶奪罪。被告所犯
    前揭2罪，行為時空均可切割，顯係基於各別犯意為之，應
    予分論併罰。被告有事實欄一所載之有期徒刑科刑、執行紀
    錄，此有臺灣高等法院被告前案紀錄表1份在卷可憑（見本
    院訴字卷第4至12 反面頁），其於有期徒刑執行完畢後，5
    年內故意再犯本案有期徒刑以上之2罪，均為累犯，應依刑
    法第47條第1項之規定，均加重其刑。爰審酌被告正值壯年
    ，且具工作能力，不思努力以正當勞力謀生，而長期沈溺在
    毒品世界中，因缺錢購買毒品施用及生活所需，竟向他人行
    搶財物，危害社會治安，除造成被害人內心之恐懼外，亦損
    及他人財物，尤使證人阮氏行來臺辛苦賺取之生活費用，喪
    失殆盡，所為不宜寬縱，惟念其犯後坦承，尚知悔悟，態度
    良可，並兼衡其犯罪之動機、目的、手段、所生危害等一切
    情狀，分別量處如主文所示之刑並定其應執行之刑，以示懲
    儆。公訴人求處被告各罪有期徒刑2年4 月，依前開說明，
    尚嫌過重，難依所請。
四、再公訴意旨雖以被告自81年起即曾因毒品、竊盜、搶奪等多
    起案件，經法院判刑確定，顯見被告確有以竊盜、搶奪恃以
    維生之慣行，且有犯罪之習慣，請求判令被告入勞動處所施
    以強制工作等語。惟按保安處分係針對受處分人將來之危險
    性所為之處置，以達教化、治療之目的，為刑罰之補充制度
    。我國現行刑法採刑罰與保安處分雙軌制，係在維持行為責
    任之刑罰原則下，為協助行為人再社會化之功能，以及改善
    行為人潛在之危險性格，期能達成根治犯罪原因、預防犯罪
    之特別目的。是保安處分中之強制工作，旨在對嚴重職業性
    犯罪及欠缺正確工作觀念或無正常工作因而犯罪者，強制其
    從事勞動，學習一技之長及正確之謀生觀念，使其日後重返
    社會，能適應社會生活。保安處分之措施亦含社會隔離、拘
    束身體自由之性質，其限制人民之權利，實與刑罰同，本諸
    法治國家保障人權之原理及刑法之保護作用，其法律規定之
    內容，應受比例原則之規範，使保安處分之宣告，與行為人
    所為行為之嚴重性、行為人所表現之危險性，及對於行為人
    未來行為之期待性相當。刑法第90條及竊盜犯贓物犯保安處
    分條例第3條第1項關於強制工作之規定，均係本於上開意旨
    制定，而由法院視個案中行為人之危險性格，依職權決定應
    否交付強制工作，以達保安處分之特別預防之目的（司法院
    大法官釋字第471號解釋參照）。是以，「強制工作」係以
    強制之方式，使人從事勞動工作。是其雖名之為保安處分，
    然就剝奪人身自由之意義而言，實幾與刑罰無異，是就行為
    人「犯罪習慣」之認定，自當尤須審慎，而非可徒憑主觀臆
    測為斷。查，本案被告自承曾從事油漆、水泥工等工作，尚
    具正當工作能力（見本院訴字卷第15反面、16頁）。另其先
    前有竊盜、搶奪等前科，行為時間為93、94年間，至94年2
    月1日入監執行，98年3月28日縮短刑期假釋付保護管束期滿
    ，於99年3月12日、9月10日犯本案搶奪罪，與其先前受徒刑
    執行完畢約相隔近一年，尚非密切緊接，目前遭查獲搶奪2
    次，犯行之次數亦非甚多，尚難認定被告係懶惰成習而犯罪
    者，再酌以被告犯罪後，於偵查及本院審理時均已坦承犯行
    ，犯後態度良好，尚知所悔悟，兼衡其本案犯行之嚴重性、
    所得財物之價值、所表現之危險性及對其未來之期待性等情
    以觀，認被告經主文所宣告之刑之執行後，應足以收遏止並
    矯治其犯罪行為之效果。況導正被告實施犯行之有效方法，
    在於提供適當之更生保護、就業機會及社會扶助等，非僅有
    執行強制工作之保安處分一途，而強制工作之保安處分係就
    被告人身自由之長期且嚴格之限制，自應從嚴認定之。從而
    ，揆諸上揭規定與說明，本院認被告尚無諭知於刑之執行前
    ，令入勞動場所強制工作之必要，併此敘明。
據上論斷，應依刑事訴訟法第273條之1第1項、第299條第1 項前
段，刑法第325條第1項、第47條第1項、第51條第5款，判決如主
文。
本案經檢察官陳淑蓉到庭執行職務。
中    華    民    國    99    年    12    月    3     日
                  刑事第十一庭    法  官  汪曉君
以上正本證明與原本無異。
如不服本判決，應於判決送達後10日內向本院提出上訴狀（應附
繕本），其未敘述上訴理由者，應於上訴期間屆滿後20日內補提
理由書狀於本院，上訴於臺灣高等法院。
                                  書記官  楊晴文
中    華    民    國    99    年    12    月    3     日
附錄本案論罪科刑法條
中華民國刑法第325 條：
意圖為自己或第三人不法之所有，而搶奪他人之動產者，處6 月
以上5 年以下有期徒刑。
因而致人於死者，處無期徒刑或7  年以上有期徒刑，致重傷者，
處3 年以上10年以下有期徒刑。
第1 項之未遂犯罰之。

司法院資訊處製作；財團法人民間司法改革基金會備份。
